臺灣橋頭地方法院民事裁定
108年度消債更字第113號
聲請人即債  張書容  
務人                  
上列當事人因消費者債務清理事件聲請更生，本院裁定如下：
    主  文
聲請人張書容自民國一百零八年十一月二十八日下午四時起開始
更生程序。
命司法事務官進行本件更生程序。
    理  由
一、聲請意旨略以：聲請人即債務人張書容前向金融機構辦理消
    費借貸、信用卡契約等，致積欠無擔保債務計新臺幣（下同
    ）2,010,391元，因無法清償債務，乃於民國107年9月間向
    最大債權金融機構中國信託商業銀行股份有限公司（下稱中
    國信託銀行）申請前置協商，惟因無法負擔債權人所提還款
    條件，而於107年10月25日前置協商不成立，因聲請人有不
    能清償債務或有不能清償之虞，復未經法院裁定開始清算程
    序或宣告破產，爰依法聲請准予裁定更生等語。
二、按「債務人不能清償債務或有不能清償之虞者，得依本條例
    所定更生或清算程序，清理其債務。」消費者債務清理條例
    （下稱消債條例）第3條定有明文。衡以消費者與金融機構
    間債之關係之發生，係依契約自由原則及相互間之信賴為基
    礎，此為社會經濟活動得以維繫及發展之重要支柱，債務人
    經濟窘迫，固不應任其自生自滅，債權人一方之利益，仍不
    能因之摒棄不顧。是債務人於協商程序中，自應本於個人實
    際財產及收支狀況，依最大誠信原則，商討解決方案。如終
    究不能成立協商，於聲請更生或清算時，法院審酌上開條文
    所謂「不能清償或有不能清償之虞」，自宜綜衡債務人全部
    收支、信用及財產狀況，評估是否因負擔債務，而不能維持
    最基本之生活條件；所陳報之各項花費，是否確屬必要性之
    支出；如曾有協商方案，其條件是否已無法兼顧個人生活之
    基本需求等情，為其判斷之準據。
三、經查：
  ㈠聲請人前向金融機構辦理消費借貸、信用卡契約等，致現積
    欠無擔保債務2,010,391元，前即已因無法清償債務，而於1
    07年9月間向最大債權金融機構中國信託銀行申請前置協商
    ，惟於107年10月25日前置協商不成立等情，有債權人清冊
    、財團法人金融聯合徵信中心前置協商專用債權人清冊、信
    用報告、前置協商不成立通知書等在卷可稽（見本院卷第9
    至12頁、第19至26頁、第28頁），堪信為真實。
  ㈡聲請人自108年6月起任職於騰信科技股份有限公司，處理中
    華電信委外業務，自陳每月薪資22,267元，而依其提出前工
    作之108年2月至4月薪資明細單所示，此期間薪資總額為54,
    145元，核每月平均薪資18,048元，其名下僅國泰人壽保險
    解約金1,629元，106、107年度申報所得分別為449,331元、
    220,928元，核107年每月平均所得18,411元，現勞工保險投
    保薪資23,100元等情，有財產及收入狀況說明書、勞工保險
    被保險人投保資料表、綜合所得稅各類所得資料清單暨國稅
    局財產歸屬資料清單、薪資明細單、在職識別證、國泰人壽
    保險股份有限公司108年7月11日國壽字第1080070639號函附
    卷可稽（見本院卷第4至7頁、第14至18頁、第97至98頁、第
    100頁、第138至139頁）。則查無聲請人有其他收入來源，
    佐以聲請人提出在職識別證、最新勞工保險被保險人投保資
    料表為證，則以聲請人主張之收入來源，應全非虛罔，是以
    較高之勞保投保薪資23,100元作為核算其現在償債能力之基
    礎，應能反映真實收入狀況。
  ㈢至支出部分，聲請人主張扶養母親。按直系血親相互間，互
    負扶養之義務，民法第1114條第1款定有明文。查聲請人母
    親張○○，其名下無財產，107年申報所得為61,716元，惟每
    月領有退撫金26,579元等情，有戶籍謄本、綜合所得稅各類
    所得資料清單暨國稅局財產歸屬資料清單、領取退撫金之轉
    帳存摺內頁附卷可證（見本院卷第115至121頁），是聲請人
    母親每月退撫金26,579元，已逾依消債條例第64條之2第1、
    2項規定計算，108年度高雄市最低生活費標準之1.2倍15,71
    9元，應認聲請人母親尚能維持生活，未有受扶養之必要，
    聲請人主張需扶養母親，難認可採。至聲請人個人日常生活
    必要費用部分，審酌聲請人負債之現況，基於社會經濟活動
    之互賴及誠信，該日常生活所需費用，自應節制開支，不得
    有超越一般人最低生活標準之享受，否則反失衡平，本院依
    消債條例第64條之2第1項，參酌衛福部社會司所公告歷年最
    低生活費標準，108年度高雄市最低生活費標準13,099元之1
    .2倍為15,719元，則聲請人每月最低生活費除有特殊情形並
    有證據證明者外，自宜以此為度，始得認係必要支出，聲請
    人主張每月個人必要生活費為17,351元，其中水電瓦斯費用
    每月支出2,841元(其中電費每月1,589元)，關於水費及瓦斯
    費用，聲請人並未提出相關單據，電費部分提出108年5月繳
    費收據(前2月電費為2,815元)，惟此乃聲請人全家所需電費
    ，是本院認聲請人所提每月水電瓦斯費用2,841元過高，聲
    請人每月必要生活支出仍應以15,719元計算，較符常理。
  ㈣綜上所述，以聲請人現每月之收入23,100元為其償債能力基
    準，扣除其每月個人必要生活費15,719元後餘7,381元，而
    聲請人目前負債總額為2,010,391元，扣除保險解約金1,629
    元後，債務餘額為2,008,762元，以上開餘額按月攤還結果
    ，約22年餘期間始能清償完畢，堪認聲請人確有不能清償債
    務或有不能清償之虞之情事。從而，聲請人主張已不能清償
    債務，聲請本院准予更生，依所舉事證及本院調查結果，即
    無不合。
四、末按「法院開始更生程序之裁定，應載明其年、月、日、時
    ，並即時發生效力。」、「法院裁定開始更生或清算程序後
    ，得命司法事務官進行更生或清算程序，必要時得選任律師
    、會計師或其他適當之自然人或法人一人為監督人或管理人
    。」消費者債務清理條例第45條第1 項、第16條第1 項分別
    定有明文。本件聲請人其目前收入及財產狀況，不能履行債
    務，依聲請人其目前收入及財產狀況，未償之債務亦屬不能
    清償，有如上述。此外，復查無聲請人有消費者債務清理條
    例第46條各款所定駁回更生聲請等事由，從而，聲請人聲請
    更生，洵屬有據，應予准許，爰命司法事務官進行本件更生
    程序。
五、依消費者債務清理條例第11條第1 項、第45條第1 項、第16
    條第1 項，裁定如主文。
中　　華　　民　　國　 108　　年　　11　　月　　28　　日
              　　民事庭　法　官　李姝蒓
以上正本係照原本作成。
本裁定已於108年11月28日下午4時公告。
本裁定不得抗告。
中　　華　　民　　國　 108　　年　　11　　月　　28　　日
  　                      書記官　郭南宏